臺灣臺南地方法院民事裁定
111年度事聲字第39號
異  議  人  林建良  


相  對  人  謝美莉  
上列當事人間聲請支付命令事件，異議人對於本院司法事務官於
民國111年6月6日所為之111年度司促字第8355號民事裁定提出異議，本院裁定如下：                     
    主    文
原裁定廢棄。
    理    由
一、按當事人對於司法事務官處理事件所為之終局處分，得於處
    分送達後10日之不變期間內，以書狀向司法事務官提出異議
    ；司法事務官認前項異議有理由時，應另為適當之處分，認
    異議為無理由者，應送請法院裁定之；法院認第1項之異議
    為有理由時，應為適當之裁定，認異議為無理由者，應以裁
    定駁回之，民事訴訟法第240條之4第1項前段、第2項及第3
    項定有明文。查本院司法事務官於民國111年6月6日以本院
    司促字第8355號裁定（下稱原裁定）駁回異議人之聲請，原
    裁定於111年6月9日送達異議人，異議人111年6月14日具狀
    向本院聲明異議，未逾法定不變期間，合先敘明。
二、本件異議意旨略以：原裁定以異議人僅提出通訊軟體對話紀
    錄截圖、匯款影本，然通訊軟體之對話紀錄非為實名認證之
    資料，並不足以作為釋明之文件，至匯款紀錄亦無法得悉兩
    造間是否有消費借貸之合意及轉帳之原因事實，尚難僅依前
    開證據，即推斷兩造已有消費借貸關係，並產生相對人應返
    還異議人款項之薄弱心證；另111年5月18日函請異議人提出
    相關證據以釋明有借貸關係存在，惟異議人於收受補正通知
    後，仍未提出其他新證據資料，顯未盡釋明義務，應予駁回
    云云，為其論據。惟異議人收受命補正之通知後，業於111
    年5月25日以民事陳報狀針對所提通訊軟體對話紀錄予以說
    明，亦即對話對象自行設定之名稱欄位，並非異議人得單方
    面自行透由手機設定變更者；另檢附相對人以相同手法向在
    同學校任職之其他同事亦為借貸，而已核發支付命令之另案
    裁定；姑不論原裁定對異議人上開說明究否可採，但在收受
    補正通知後，異議人有再檢附相對人積欠其他債務所核發之
    支付命令裁定，原裁定理由卻記載表示異議人並未提出其他
    新的證據資料云云，已與實際不符；又相對人係異議人子女
    就讀學校的老師，相對人所借貸款項之數額非鉅，基於情誼
    ，衡情不會特別簽立書面借據文件，故僅有通訊軟體LINE對
    話紀錄可證。基上，可證相對人確有向異議人借貸款項之事
    實。請求廢棄原裁定等語。
三、按債權人之請求，以給付金錢或其他代替物或有價證券之一
    定數量為標的者，得聲請法院依督促程序發支付命令；支付
    命令之聲請，應表明請求之標的及其數量、請求之原因事實
    ；債權人之請求，應釋明之。民事訴訟法第508條第1項、第
    511條第1項第2、3款及第2項分別定有明文。又釋明事實上
    之主張者，得用可使法院信其主張為真實之一切證據。但依
    證據之性質不能即時調查者，不在此限，亦為民事訴訟法第
    284條所明定。故所謂釋明者，乃提出證據方法，使法院信
    其主張為大概真實之證據即可。
四、經查：
㈠、異議人主張：其於110年2月22日應相對人之請求，借款新臺
    幣（下同）3萬元予相對人，並以匯款之方式交付完竣，然
    嗣經異議人催討均無效果，故異議人乃聲請對相對人核發支
    付命令，請求相對人給付3萬元及法定遲延利息等語。
㈡、經查，異議人除提出LINE通訊軟體對話紀錄為據外，另已補
    陳釋明：LINE對話之對象自行設定之名稱即為相對人「謝美
    莉」，而此項名稱並非異議人單方面得自行編輯者等語，核
    與LINE通常使用現況相符；且參以細繹LINE對話內容可知，
    異議人與相對人「謝美莉」是親師關係，相對人向異議人借
    款，獲異議人同意後，相對人即傳送帳戶名稱顯示「謝美莉
    」之玉山銀行存摺封面照片供異議人匯款；異議人亦已匯款
    3萬元，此亦有匯款紀錄附卷為憑；又兩造續稱確認有收到
    款項等語；異議人後又與相對人間基於親師關係而對於學生
    事項進行聯繫，文末亦有商量還款之事宜，相對人曾表示：
    「鉑森爸爸…我這陣子要還一筆債務約350萬，我把身上錢都
    用盡了，還差約6萬，想問你能不能幫忙，…」、「『異議人
    ：『美莉老師』別這麼說…』『謝美莉：好…』」、「森爸爸，謝
    謝你一直通融我那麼久，真的覺得很抱歉，我12月開始比較
    順了，我可以陸續把錢還給你，你先給我還款帳號，謝謝你
    的照顧和通融」等語，據此，堪認上揭LINE通訊軟體對話紀
    錄、匯款紀錄核屬相當之釋明。
㈢、從而，原裁定以異議人之聲請未盡釋明之責為由，駁回其聲
    請，容有未洽，異議人提起本件異議，為有理由，應由本院
    廢棄原裁定，並由司法事務官另為妥適之處分，爰裁定如主
    文所示。
五、依民事訴訟法第240條之4第3項前段，裁定如主文。
中　　華　　民　　國　　111 　年　　7 　　月　　29　　日
                  民事第五庭  法  官　吳金芳
以上正本係照原本作成。
如不服本裁定，應於裁定送達後10日內向本院提出抗告狀（須附
具繕本），並應繳納抗告費新臺幣1,000元。
中　　華　　民　　國　　111 　年　　7 　　月　　29　　日
　　　　　　　　　　　　　　　書記官  康紀媛